臺灣臺中地方法院民事判決　99年度重訴字第182號
原　　　告　廖華玉
訴訟代理人　王德凱律師
被　　　告　黃佑銘
被　　　告　統聯汽車客運股份有限公司
法定代理人　呂奇峰
訴訟代理人　王叔榮律師
　　　　　　魏其村律師
受告知訴訟
人　　　　　新安東京海上產物保險股份有限公司
法定代理人　陳忠鑑
上列當事人間因被告黃佑銘業務過失重傷害案件，經原告提起請
求損害賠償之附帶民事訴訟（本院98年度交附民字第273號），
經本院刑事庭裁定移送前來，本院於民國100年2月24日言詞辯論
終結，判決如下：
    主    文
被告應連帶給付原告新臺幣壹佰伍拾貳萬陸仟伍佰拾伍元，及
被告黃佑銘自民國九十八年十一月七日起、被告統聯汽車客運股
份有限公司自民國九十八年十一月十二日起至清償日止，按週年
利率百分之五計算之利息。
原告其餘之訴駁回。
訴訟費用由被告連帶負擔六分之一，餘由原告負擔。
本判決第一項於原告以新臺幣伍拾萬捌仟捌佰肆拾伍元供擔保後
，得假執行。但被告如以新臺幣壹佰伍拾貳萬陸仟伍佰拾伍元
為原告預供擔保後，得免為假執行。
原告其餘假執行之聲請駁回。
    事實及理由
甲、程序方面：按訴狀送達後，原告不得將原訴變更或追加他訴
    ，但擴張或減縮應受判決事項之聲明者，不在此限，民事訴
    訟法第255條第1項第3款定有明文。本件原告於起訴時，賠
    償金額原請求被告應連帶給付原告新臺幣（下同）10,861,9
    53元，及自起訴狀繕本送達被告翌日起至清償日止，按年息
    5%計算之利息；嗣於訴狀送達後，於民國99年11月16日言詞
    辯論期日變更請求被告應連帶給付原告9,779,290元，及自
    起訴狀繕本送達被告翌日起至清償日止，按年息5%計算之利
    息。核係未變更訴訟標的下所為減縮應受判決事項之聲明，
    依首揭規定，應予准許，先予敘明。
乙、實體部分：
壹、原告主張：
一、被告黃佑銘係被告統聯汽車客運股份有限公司（下稱統聯公
    司）之受僱司機，為從事駕駛業務之人。其於97年3月20日
    上午9時44分許，駕駛統聯公司車牌號碼738-FA號營業大客
    車，由西向東行駛於臺中市○○○路之慢車道內側車道。適
    有原告駕騎車牌號碼MT2-332號之普通重型機車，同向行駛
    於黃佑銘所駕駛之營業大客車前方。黃佑銘駕駛該營業大客
    車行至臺中港路接近大墩路口時，違規於路口前超越原告之
    機車，而偏向槽化線區域行駛，嗣又疏未注意車前狀況，為
    避開行駛於前方某不詳車牌號碼之自用小客車，逕將所駕駛
    之營業大客車略偏右行駛，適原告靠左駕騎機車，乃與黃佑
    銘偏右行駛之營業大客車發生碰撞，因而人車倒地，左腳並
    旋遭黃佑銘所駕駛續向右偏行之大客車右後車輪輾過，因此
    受有左足及左足踝趾開放性骨折併大面積皮膚缺損之傷害，
    於當日送醫急救後，接受左膝下截肢手術，致其受有左下肢
    機能毀敗之重傷害。依民法第191條之2、第184條、第193條
    、第195條之規定，黃佑銘自應負侵權行為損害賠償責任，
    賠償原告所受之損害。又因黃佑銘係統聯公司之受僱司機，
    依民法第188條第1項前段規定，統聯公司自應與黃佑銘連帶
    負損害賠償責任。爰依侵權行為法律關係，於黃佑銘被訴業
    務過失重傷害之刑事訴訟程序附帶提起本件民事訴訟，請求
    被告連帶賠償原告之損害，分述求償項目及金額如下：
(一)醫療費用：原告因本件車禍於97年3月20日至同年4月17日住
    院，至97年5月8日止共支出醫療費用109,973元。
(二)義肢費用：原告因左下肢殘肢需裝義肢，而義肢1肢費用為
    250,000元，使用年限為6年，原告69年7月24日出生，於事
    故發生時為27歲，以國人女性平均年齡80歲計算，尚有53年
    ，應再更換義肢8次，其金額為2,000,000元，連同已支出之
    250,000元，共2,250,000元。
(三)看護費用：原告自97年3月20日至同年4月17日住院及出院後
    之30日期間，均有僱請看護之必要，住院28日之看護費用以
    每日1,500元計算，出院後30日之看護費用以每日1,100元計
    算，以上看護費用合計為75,000元。
(四)減少勞動能力之損害：原告於本件事故發生時任職於台中全
    國大飯店，每月平均薪資為26,000元，其因本件事故而於臺
    中榮民總醫院接受左膝下截肢手術，屬於勞工保險條例第53
    條殘廢給付標準表第119項「一下肢足關節以上殘缺者」之
    障害標準，殘障等級為六，此有卷附行政院國軍退除役官兵
    輔導委員會臺中榮民總醫院99年5月17日中榮醫企字第09900
    08127號函可稽。原告因此減少勞動能力之比率，經鈞院囑
    託中國醫藥大學附設醫院進行鑑定，該院於99年10月13日以
    院法字第0990010381號函送之「司法鑑定報告書」略謂：「
    …原告目前符合六等殘（一下肢足關節以上殘缺者），經對
    照換算後勞動能力減損76.9%。此外依據臨床判斷，原告經
    復健及裝置義肢後，目前已趨近復原的最佳狀態，未來進步
    空間不大…」等語，認原告減少勞動能力之比率應為76.9%
    。原告減少勞力能力之年損害額為239,928元【計算式：年
    收入×減少勞動能力比率，即26,000元（每月薪資）×12個
    月×76.9%＝239,928元】。查原告為69年7月24日出生，至
    134年7月24日始滿65歲，以被告所主張之98年7月1日起算，
    算至原告65歲退休時（按：勞動基準法第54條第1項第1款所
    定勞工之強制退休年齡為65歲），原告減少勞動能力之年數
    為36年又24天，依霍夫曼係數扣除中間利息後計算一次給付
    額為5,024,317元【計算式：239928×20.0000000（此為36
    年之霍夫曼係數）＋239928×24/365×(21.00000000000.0
    000000）＝5,024,317（小數點以下四捨五入）】。
(五)精神慰撫金：原告係明道管理學院日語學系畢業，並經日語
    二級檢定通過及會計技術士資格，因本件車禍不能久站、不
    能從事飯店領班工作，外觀及行動終身受影響，更無法奢談
    婚姻及人生規劃，精神受創甚鉅，黃佑銘以駕駛為業，統聯
    公司為求營運利潤，管理鬆散，無視交通及大眾安全，爰請
    求精神慰撫金3,000,000元。
(六)據上，原告得請求被告連帶賠償之金額合計為10,459,290元
    【計算式：109973＋0000000＋75000＋0000000＋3000000＝
    00000000】；扣除原告已受領強制汽車責任保險所理賠之保
    險金680,000元，被告自應連帶賠償原告9,779,290元【計算
    式：000000000000000＝0000000】，及自起訴狀繕本送達
    翌日起至清償日止，按年息5%計算之利息。
二、並聲明：
(一)被告應連帶給付原告9,779,290元，及自起訴狀繕本送達翌
    日起至清償日止，按年息5%計算之利息。
(二)願供擔保，請准宣告假執行。
貳、被告答辯略以：
一、原告依民法侵權行為規定，請求被告黃佑銘與統聯公司負連
    帶損害賠償責任，固非無據。惟原告請求賠償之金額，容有
    斟酌餘地：
(一)勞動能力減損部分：中國醫藥大學附設醫院99年10月13日院
    法字第0990010381號函附之「司法鑑定報告書」雖稱：「根
    據勞工保險條例第53條所定殘廢給付標準表(共15級)所定殘
    廢等級，原告目前符合六等殘（一下肢足關節以上殘缺者）
    ，經對照表換算後勞動能力減損76.9%。」惟勞工保險條例
    第53條所訂殘廢給付標準係作為勞工保險局給付保險金之依
    據，與勞動能力受有若干程度之減損，尚難等同而視。且勞
    動能力之減損，涉及傷者之性別、年齡、職業、社會地位與
    經驗，其減損程度若干，自應就具體個案予以客觀認定。本
    件原告進行截肢手術後，出院迄今已逾二年；98年1月1日至
    98年6月30日期間，曾回全國大飯店復職工作，有該飯店99
    年6月10日全觀人字第0990610001號函在卷可參；目前穿著
    左側膝下義肢，可自主行走，不需他人攙扶，絕大部分日常
    生活皆可自理等，足見中國醫藥大學附設醫院上開鑑定結果
    認原告減少勞動能力76.9%，確屬偏高。又鈞院係囑託中國
    醫藥大學附設醫院依原告之教育程度、專門技能、社會經驗
    等綜合判斷其具體減少勞動能力之比例；而非囑其鑑定原告
    符合勞工保險條例殘廢給付標準所訂之何項保險給付等級；
    故中國醫藥大學附設醫院之鑑定報告顯已違反囑託鑑定之意
    旨，不宜採為此項請求之認定基礎。本件應依長庚醫療財團
    法人林口長庚紀念醫院100年1月24日(九九)長庚院法字第一
    三五七號函覆鑑定意見：「…原告已分別於99年12月14日、
    12月28日及100年1月4日至本院職業醫學科門診鑑定，經醫
    師予以臨床問診、理學檢查及參閱病患病歷，並依據左下肢
    X光檢查之相關檢查結果評估病患為左下肢（膝部以下）截
    肢，再佐以美國醫學會障害評估指南（2008年第6版）之評
    核標準，加以綜合病患受傷部位、將來賺錢能力、工作性質
    及年齡以調整計算鑑定後，其勞動力減損33%。」等語，認
    原告減少勞動能力之比率應僅為33%。又原告係上班途中發
    生交通事故而受傷，依勞工傷病審查準則第4條「通勤災害
    」之規定，上下班途中所發生之事故，視為職業災害。而勞
    工職業災害，醫療中不能工作時，雇主應按其原領工資數額
    予以補償，勞動基準法第59條第2款定有明文。從而，原告
    自97年3月20日受傷至97年12月31日住院醫療及在家休養期
    間之工薪，雇主全國大飯店應如數支付；另原告於98年1月1
    日起復職至98年6月30日止，此期間全國大飯店亦有給付工
    資。是原告自受傷時起迄其於全國大飯店自動離職時止（即
    97年3月20日至98年6月30日），並未受有勞動能力減少之損
    失，故本件原告所受勞動能力減少損失之起算日，應自98年
    7月1日起算，始符公平。
(二)精神慰撫金部分：原告因本件車禍雖受有身心極大之痛苦，
    惟其自主行動能力確有因復健治療而持續進步情事，是原告
    請求慰撫金3,000,000元，尚嫌過高，應予酌減。
(三)過失相抵部分：按損害之發生或擴大，被害人與有過失者，
    法院得減輕賠償金額或免除之，民法第217條第1項定有明文
    。此項規定之目的，在謀求加害人與被害人間之公平，故在
    裁判上法院得以職權減輕或免除之。法院對於賠償金額減至
    何程度，抑為完全免除，雖有裁量之自由，但應斟酌雙方原
    因力之強弱與過失之輕重以定之。本件車禍之發生，係原告
    駕騎重型機車未注意車前狀況，且向左偏行未注意左側直行
    車動態，為肇事主因，臺灣高等法院臺中分院99年度交上易
    字606號刑事判決亦同此認定。綜合本件車禍發生之過程及
    雙方過失之輕重，應認原告負有80％之過失責任，被告黃佑
    銘負20％之過失責任為適當，並依比例酌減賠償之金額。
二、並均聲明：
(一)原告之訴駁回。
(二)如受不利判決，願供擔保請准免假執行。
參、爭點整理（兩造經本院整理不爭執事項，並簡化爭點如下，
    本院並以不爭執之事實為本判決之基礎）：
一、不爭執事項：
(一)被告黃佑銘受僱於被告統聯公司擔任大客車司機，係從事駕
    駛業務之人。其於97年3月20日上午9時44分許，駕駛統聯公
    司車牌號碼738-FA號之營業大客車，沿臺中市○○○路之慢
    車道內側車道由西向東方向行駛，而當時該路段同時有原告
    騎乘車牌號碼MT2-332號之普通重型機車，及訴外人吳國顯
    駕駛車牌號碼736-NL號之計程車（此觀警卷第43頁該計程車
    車牌照片即明，惟刑事訴訟審理過程及刑事第一、二審判決
    書中均誤植為769-NL號，應予更正），以吳國顯駕駛計程車
    在前、原告駕騎機車在後之狀態，同向行駛於黃佑銘所駕駛
    之營業大客車前方。同日上午9時45分許，黃佑銘駕駛該營
    業大客車途經中港路與大墩路交岔路口前時，因見前方吳國
    顯駕駛之計程車及原告駕騎之機車行駛於前，而左前方有一
    槽化線區域，黃佑銘乃自原告之左側超越原告之機車略偏向
    左而將車身部分行駛於槽化線區域上，待黃佑銘往前行至近
    臺中港路與大墩路路口時，因見前方有一不詳車牌之藍色自
    小客車欲右轉臺中港路而停於該槽化線區域前方之十字路口
    ，黃佑銘為避開該輛自用小客車及為便於通過路口後回慢車
    道內側行駛，乃將大客車車身往右側回正，適行駛在其車旁
    之原告因見在其前方之吳國顯駕駛計程車欲右轉大墩路口，
    乃向左偏行，致原告之機車左把手處與黃佑銘偏右行駛之營
    業大客車右前側處發生碰撞，原告因而人車倒地，左腳旋遭
    黃佑銘所駕駛續向右偏行之大客車右後車輪輾過，因而受有
    左足及左足踝趾開放性骨折併大面積皮膚缺損之傷害，於當
    日送醫急救後，接受左膝下截肢手術，致其受有左下肢機能
    毀敗之重傷害。
(二)二造合意原告醫療費用部分以109,973元計算。
(三)二造合意原告義肢費用以2,250,000元計算。
(四)二造合意原告看護費用以75,000元計算。
(五)原告於本件事故發生時任職於全國大飯店，每月平均薪資為
    26,000元。
(六)原告已領得強制汽車責任保險金680,000元。
(七)原告因傷接受左膝下截肢手術後，屬於勞工保險條例第53條
    附表即殘廢給付標準表第119項「一下肢足關節以上殘缺者
    」之障害標準，殘障等級為六。
二、爭執事項：
(一)原告勞動能力減少之比率為何？
(二)原告得請求之精神慰撫金數額為何？
(三)原告與被告黃佑銘之過失比例為何？
肆、本院之判斷：
一、原告主張上開車禍發生致其受有重傷害之事實，二造並不爭
    執，復經本院調閱本院98年度交易字第656號刑事案件(下稱
    刑案)卷宗資料審認無誤，並有道路交通事故現場圖、調查
    報告表(一)(二)、肇事現場照片、監視器擷取畫面、臺中榮
    民總醫院診斷證明書、原告因傷就醫病歷資料等件在卷可資
    佐證。按汽車行駛時，駕駛人應注意車前狀況及兩車併行之
    間隔，並隨時採取必要之安全措施，道路交通安全規則第94
    條第3項定有明文，此規定係一般駕駛人所應注意並確實遵
    守。查本件車禍發生時，被告黃佑銘所駕駛之大客車與原告
    駕騎之機車均係沿臺中市○○○路之慢車道由西往東同向行
    駛，而經刑案一審當庭勘驗被告黃佑銘所駕駛之統聯大客車
    上裝設之監視器錄影光碟結果為：兩車碰撞之時點為97年3
    月20日上午9時45分11、12秒，而在碰撞之前，即同日上午9
    時45分6秒時，原告之機車已出現於被告黃佑銘所駕駛營業
    大客車之正前方右側，並持續於其右前方行駛，直至同日上
    午9時45分9秒，原告之機車方由營業大客車之右前方移至右
    側併行，且被告黃佑銘駕駛之營業大客車，於同日上午9時4
    5分8秒時，先向左偏行至槽化線區域，再於同日上午9時45
    分11秒時復往右偏行，於12-18秒間，並持續向右偏行，業
    經刑案一審勘驗明確，有勘驗筆錄及監視器擷取畫面在卷可
    稽。且被告黃佑銘於刑案一審99年2月26日審理時亦自承：
    「（肇事前是否注意告訴人之機車行駛於你車子的右前方？
    ）我應該有看到，所以我在開到路口時有先向左偏到槽化線
    部分，因當時有計程車跟告訴人的機車在我旁邊，後來因看
    到我左前方有一輛違規右轉之藍色小客車，所以我又偏右回
    正，當時告訴人的車子應該在我車旁，我看不到告訴人的機
    車」，是被告黃佑銘於肇事前，原已知悉其正前方右側有原
    告之機車與之相鄰而行，故將車身向左偏進入槽化線區域以
    保持兩車間之安全距離，則於兩車同行之狀態下，數秒間，
    被告黃佑銘當亦能預見原告之機車可能在其車身右側，則其
    向右回正時，自應注意其與鄰車兩車併行之間隔，並隨時採
    取必要之安全措施。復依檢察官於98年8月6日勘驗上開監視
    器錄影光碟畫面顯示，被告黃佑銘所稱違規右轉之藍色自小
    客車，於9時45分7秒間即已出現於該大客車左前方之監視器
    畫面內（見98年度調偵字第295號卷第10頁之勘驗筆錄及刑
    案一審卷第46、47頁之監視器擷取畫面），而斯時被告黃佑
    銘所駕駛之大客車尚未進入該槽化線區○○○○○路口尚有
    一段距離（如刑案一審卷第65頁監視器擷取畫面編號、
    號所示），亦即該藍色自小客車並非突然駛入，被告黃佑銘
    於肇事前早已知其左前方有該狀況，並有相當時間足以反應
    。又被告黃佑銘乃大客車之職業駕駛人，就營業大客車之車
    身龐大，向左或向右偏行所需之行車空間亦較大，如碰撞肇
    事，對其他車輛或人員之財產損害、人身傷亡危害甚大，且
    因大客車車身龐大，與其車側緊鄰之小車恐有視覺死角而不
    易察覺等情，均難委為不知，則於此情形下，當被告黃佑銘
    所駕駛之營業大客車，因見左前方有車輛，而欲向右方偏行
    時，更須注意其車身右側與其他車輛之併行間隔，尤其於數
    秒之前，原告之機車持續行駛於被告黃佑銘所駕駛之大客車
    右前方，於肇事前2秒被告黃佑銘之大客車甫超越原告之機
    車，則其對原告之機車是否位於其車身右側之視覺死角與之
    併行乙節，尤應詳加注意，自當採取減速並確認與鄰車之安
    全距離，以避免兩車之碰撞，然被告黃佑銘竟貿然駕駛大客
    車向右持續偏行，致與亦疏未注意即貿然左偏之原告發生碰
    撞，原告人車倒地後，復遭繼續向右側偏行之原告大客車右
    後車輪輾過而受有傷害，則被告黃佑銘其駕駛行為有過失，
    且原告受傷顯與被告黃佑銘之過失行為有相當因果關係。又
    事發前，原本行駛在慢車道右側之原告，因見在其前方之吳
    國顯所駕計程車欲右轉大墩路口而擋其正前方通路，擬超越
    之而明顯向左偏行，於繞至該計程車左側時，乃處於左有黃
    佑銘之營業大客車、右有吳國顯所駕計程車之狹窄縫隙間，
    隨而其機車左把手處與黃佑銘之營業大客車右前側處發生碰
    撞（此有刑案一審卷第68、69頁監視器擷取畫面可憑），故
    原告駕騎機車，疏未注意注意車前狀況並採取必要之安全措
    施，為求快超越前方右轉之計程車，大幅向左偏行而未注意
    左側黃佑銘營業大客車行車動態，其對於本件車禍之發生顯
    與有過失，且應為本件車禍肇事主因（刑案二審確定判決即
    臺灣高等法院臺中分院99年度交上易字第606號刑事判決同
    此認定，見卷附該判決第13頁），故被告主張原告亦與有過
    失，應屬可採。本院斟酌上開事故發生時之各項情狀，認原
    告應負70%之過失責任，被告黃佑銘應負30%之過失責任。
二、按因故意或過失，不法侵害他人之權利者，應負損害賠償責
    任；汽車、機車或其他非依軌道行駛之動力車輛，在使用中
    加損害於他人者，駕駛人應賠償因此所生之損害；不法侵害
    他人之身體或健康者，對於被害人因此喪失或減少勞動能力
    或增加生活上之需要時，應負損害賠償責任。不法侵害他人
    之身體、健康、名譽、自由、信用、隱私、貞操，或不法侵
    害其他人格法益而情節重大者，被害人雖非財產上之損害，
    亦得請求賠償相當之金額。受僱人因執行職務，不法侵害他
    人之權利者，由僱用人與行為人連帶負損害賠償責任。民法
    第184條第1項前段、第191條之2前段、第193條第1項、第19
    5條第1項前段、第188條第1項前段分別定有明文。被告黃佑
    銘因不法過失行為致原告受有傷害既經認定，自應就原告之
    損害負賠償責任。而被告統聯公司係被告黃佑銘之僱用人，
    被告黃佑銘於肇事之時，乃在執行其職務，而被告統聯公司
    復未證明其選任及監督司機黃佑銘並無疏失，依前揭法條規
    定，原告自得請求被告統聯公司負連帶損害賠償責任。爰就
    原告請求之各項損害賠償，逐一審酌如下：
(一)醫療費用：二造合意以109,973元計算。
(二)義肢費用：二造合意以2,250,000元計算。
(三)看護費用：二造合意以75,000元計算。
(四)勞動能力減少部分：1、按不法侵害他人身體、健康者，對
    於被害人因此喪失或減少勞動能力，應負損害賠償責任，民
    法第193條第1項定有明文。而身體或健康受侵害，喪失或減
    少勞動能力者，其減少及殘存勞動能力之價值，不能以現有
    之收入為準，蓋現有收入每因特殊因素之存在而與實際所餘
    勞動能力不能相符，現有收入高者，一旦喪失其職位，未必
    能自他處獲得同一待遇，故所謂減少及殘存勞動能力之價值
    ，應以其能力在通常情形下可能取得之收入為標準；被害人
    因身體健康被侵害而喪失勞動能力所受之損害，其金額應就
    被害人受侵害前之身體健康狀態、教育程度、專門技能、社
    會經驗等方面酌定之，不能以一時一地之工作收入為準（最
    高法院61年臺上字第1987號判例、63年臺上字第1394號判例
    參照）。次按勞動能力損害與勞動年齡具有密切關係，有法
    定退休年齡者，得以之為判斷基準，但不能認退休後概無勞
    動能力損害；無法定退休年齡者，則應依其職業酌定其勞動
    年齡。另按依民法第193條第1項命加害人一次支付賠償總額
    ，以填補被害人所受喪失或減少勞動能力之損害，應先認定
    被害人因喪失或減少勞動能力而不能陸續取得之金額，按其
    日後本可陸續取得之時期，各照霍夫曼式計算法，扣除依法
    定利率計算之中間利息，再以各時期之總數為加害人一次所
    應支付之賠償總額，始為允當（最高法院22年度上字第353
    號判例參照）。2、查原告因本件事故而於臺中榮民總醫院
    接受左膝下截肢手術，屬於勞工保險條例第53條附表即殘廢
    給付標準表第119項「一下肢足關節以上殘缺者」之障害標
    準，殘障等級為六，此有卷附行政院國軍退除役官兵輔導委
    員會臺中榮民總醫院99年5月17日中榮醫企字第0990008127
    號函可稽。關於原告因此減少勞動能力之比率，經中國醫藥
    大學附設醫院鑑定結果為：「…原告於97年3月20日接受左
    膝下截肢手術，97年3月27日接受截肢傷口清創術，97年4月
    7日再次接受傷口清創術，於97年4月17日出院。其後接受復
    健物理治療及義肢裝置。原告於99年8月25日至本院接受鑑
    定時自行步入診間。行走時穿著左側膝下義肢，不需他人攙
    扶。原告可自行穿脫義肢，義肢脫下後殘肢呈啞鈴狀。殘肢
    的壓力分布平均，無壓瘡產生。經詢問家屬與原告本人，目
    前絕大部分的基礎日常生活均可自理，唯獨洗澡需要他人幫
    忙。此外，原告目前上下樓梯仍無法超過一層樓，行走時間
    也無法超過15分鐘。原告目前符合勞工保險殘廢給付標準表
    所定殘廢等級第六等（一下肢足關節以上殘缺者），經對照
    換算後勞動能力減損76.9%。此外依據臨床判斷，原告經復
    健及裝置義肢後，目前已趨近復原的最佳狀態，未來進步空
    間不大，但肌耐力仍可再增加」等語，有該院於99年10月13
    日院法字第0990010381號函送之司法鑑定報告書在卷可憑；
    復經長庚醫療財團法人林口長庚紀念醫院鑑定結果為：「原
    告已分別於99年12月14日、12月28日及100年1月4日至本院
    職業醫學科門診鑑定，經醫師予以臨床問診、理學檢查及參
    閱病患病歷，並依據左下肢X光檢查之相關檢查結果評估病
    患為左下肢（膝部以下）截肢，再佐以美國醫學會障害評估
    指南（2008年第6版）之評核標準，加以綜合病患受傷部位
    、將來賺錢能力、工作性質及年齡以調整計算鑑定後，其勞
    動力減損33%。」等語，有該院100年1月24日(九九)長庚院
    法字第一三五七號函在卷可憑。本院綜參上二醫院鑑定意見
    ，並審酌：原告受傷時為滿27歲女性，正值青壯，其教育程
    度為明道管理學院應用日語學系畢業，並取得日語二級檢驗
    合格及丙級會計事務技術士證（有相關證件影本附在交附民
    卷內可憑），有相當知識技能，而於就業市場具有相當之競
    爭力；其原自96年2月1日起任職全國大飯店餐飲部全壽樓擔
    任領班一職，其領班之工作內容為負責客人帶位引導、介紹
    菜色、桌邊服務及擔任教育新進員工之訓練指導員等工作。
    其因於97年3月20日發生車禍，而自該日起休養至97年12月3
    1日止。其自98年1月1日起復職回全國大飯店上班，因無法
    勝任上述工作，改任全國大飯店宴會廳領班一職，其工作內
    容為各項會場佈置、外場管理服務與基層人員領導工作。嗣
    其以身體狀況不佳為由，於98年6月30日離職（有全國大飯
    店99年6月10日全觀人字第0990610001號函在卷可參），可
    見其因本件傷害而截肢後已無法勝任原職，往後其謀職生涯
    之艱辛，可想而知；又我國對殘障者所提供之社會福利、醫
    療資源及就業機會、待遇等，較諸歐美先進國家，仍有相當
    落差，上開長庚醫療財團法人林口長庚紀念醫院以美國醫學
    會障害評估指南作為本件原告勞動力減損之評核標準，而鑑
    定其勞動能力減損33%，顯屬低估等一切情狀，認原告減少
    勞動能力之比率應認定為60%，始屬適當。3、原告於本件事
    故發生時任職於全國大飯店，每月平均薪資為26,000元，依
    原告之能力、社會經驗，在通常情形下應能取得前揭收入，
    直至退休，原告主張以其每月薪資26,000元計算其勞動能力
    減少之損害，應屬可採。又查原告為69年7月24日出生，自
    其上述自全國大飯店離職後之98年7月1日起算，算至勞動基
    準法第54條第1項第1款所規定之65歲強制退休年齡，尚可工
    作之期間為36年又24日，則依霍夫曼式扣除依法定利率計算
    中間利息一次賠償之減少勞動能力損害額應為3,920,143元
    【年別5%複式霍夫曼計算法（第一年不扣除中間利息），其
    計算式為：26000×12×60%＝187200；187200×20.0000000
    （此為36年之霍夫曼係數）＋187200×0.06575×（21.0000
    0000000.0000000）=0000000（小數點以下四捨五入）】。
    原告於此範圍內之請求，為有理由，應予准許。逾此範圍之
    請求，尚難遽採。
(五)精神慰撫金：按不法侵害他人之身體、健康、名譽、自由、
    信用、隱私、貞操、或不法侵害其他人格法益而情節重大者
    ，被害人雖非財產上之損害，亦得請求賠償相當之金額，民
    法第195條第1項定有明文。所謂相當，應斟酌雙方身分資力
    、實際加害程度及其影響是否重大，及被害者之身分地位與
    加害人經濟狀況等關係定之（最高法院47年臺上字第1221號
    判例及最高法院51年臺上字第223號判例意旨參照）。爰審
    酌原告車禍受傷時乃正值青春年華之女子，受有前述嚴重之
    傷害，對其往後長遠人生之幸福圓滿影響甚鉅；又原告有前
    述學經歷條件與收入情形，另名下有汽車1台；被告黃佑銘
    為高中畢業，擔任司機工作，名下有土地3筆、汽車1台，96
    、97年度總所得各為176,413元、420,722元（業據二造陳明
    在卷，並有二造之財產歸屬資料清單、綜合所得稅各類所得
    資料清單等附卷可參）；被告統聯公司為國內大規模之知名
    客運公司，從事旅客運輸事業等情，認原告得請求之精神慰
    撫金以1,000,000元為適當，逾此部分之請求即屬無據，應
    予駁回。
三、按損害之發生或擴大，被害人與有過失者，法院得減輕賠償
    金額或免除之，民法第217條第1項定有明文。此項規定之目
    的，在謀求加害人與被害人間之公平，故在裁判上法院得以
    職權減輕或免除之（最高法院85年臺上字第1756號判例意旨
    參照）。原告對本件事故發生既與有過失，則原告請求被告
    賠償時，自應適用民法第217條第1項過失相抵之原則。而本
    件車禍之發生，原告應負70%責任，被告黃佑銘應負30%責任
    ，已如前述。依前述規定過失相抵後，原告得請求被告連帶
    賠償之金額為2,206,535元【計算式：109,973元＋2,250,00
    0元＋75,000元＋3,920,143元＋1,000,000元（即上二(一)
    至(五)各項加總）＝7,355,116元；7,355,116元×30%＝2,2
    06,535元（小數點以下四捨五入）】。末按，強制汽車責任
    保險法第32條規定：「保險人依本法規定所為之保險給付，
    視為被保險人損害賠償金額之一部分；被保險人受賠償請求
    時，得扣除之。」原告因本件事故已受領680,000元之強制
    汽車責任保險之保險給付，故原告向被告請求損害賠償時，
    應予扣除。經扣除後，原告得請求被告賠償之金額為1,526,
    535元。
四、綜上所述，原告請求被告連帶給付1,526,535元及自起訴狀
    繕本送達之翌日（即被告黃佑銘自98年11月7日、被告統聯
    公司自98年11月12日）起至清償日止按週年利率百分之五計
    算之遲延利息，為有理由，應予准許，原告逾此數額之請求
    ，為無理由，應予駁回。
五、本件判決之基礎已臻明確，兩造其餘之攻擊防禦方法及舉證
    ，核與判決無影響，毋庸一一論列，併此敘明。
六、兩造均陳明願供擔保，分別聲請宣告假執行及免為假執行，
    本件原告勝訴部分，本院經審酌尚無不合，爰分別定相當擔
    保金額准許之。至原告敗訴部分，其假執行之聲請，已失所
    附麗，併予駁回。
據上論結，本件原告之訴為一部有理由，一部無理由，依民事訴
訟法第79條、第85條第2項、第390條第2項、第392條，判決如主
文。
中    華    民    國    100   年    3     月    10    日
                  民事第二庭  法  官  蔡建興
正本係照原本作成。
如對本判決上訴，須於判決送達後20日內向本院提出上訴狀（須
附繕本）。
中    華    民    國   100    年    3     月    11    日
                              書記官  楊金池